【裁判字號】    88,訴,1764
【裁判日期】    890324
【裁判案由】    給付貨款
【裁判全文】
臺灣板橋地方法院民事判決  八十八年度訴字第一七六四號
    原      告  品銓科技股份有限公司
    法定代理人  戊○
    訴訟代理人  丁○○
                丙○○
    被      告  卓立國際股份有限公司
    法定代理人  乙○○
    訴訟代理人  郭士功律師
                甲○○                住台北市○○○路○段一五二號七樓七０
                              .
右當事人間請求給付貨款事件，本院判決如左：
    主      文
被告應給付原告新臺幣捌拾玖萬陸仟伍佰柒拾元及自民國八十八年八月一日起至清償
日止，按週年利率百分之五計算之利息。
訴訟費用由被告負擔。
本判決於原告以新臺幣拾萬元為被告供擔保後，得假執行。
    事      實
甲、原告方面：
一、聲明：求為判決如主文第一項所示，並陳明願供擔保請准宣告假執行。
二、陳述：
    (一)被告於民國八十八年一月十一日以採購單向原告訂購ＰＣＢ板十萬片，每片單
      價新臺幣（下同）八點五元（不含百分之五之營業稅）。原告即分別於同年二
      月一日、二月十一日、三月五日、三月十日交付二萬零六十四片、二萬五千片
      、二萬七千五百五十二片、二萬七千八百四十片予被告，總價額為八十九萬六
      千五百七十元（含百分之五之營業稅）。
    (二)依兩造間買賣契約之約定付款方式為原告出貨後當月向被告請款，被告應於當
      月二十五日簽發票期六十六日之票據支付予原告，原告既已於八十八年三月十
      日以前交付全部貨物，被告自應給付貨款，詎經原告以桃園郵局二十六支局第
      一五八號存證信函催告被告清償，迄未獲給付。
    (三)被告抗辯向原告購買之ＰＣＢ板有瑕疵，原告否認之。被告亦從未向原告表示
      交付之貨物有瑕疵。況原告交付之ＰＣＢ板係從八十八年二月一日起至同年三
      月十日止分四批交付，若有瑕疵，被告當拒絕繼續交貨，焉可能繼續收受原告
      之產品？其次依商場之慣例，若原告之產品有瑕疵，被告應立即通知並將貨物
      退還，惟被告並未退還，反於原告寄發存證信函時，來電要求變更付款方式，
      先以現金給付一萬五千片ＰＣＢ板（即十五Ｋ）之貨款，另萬八萬五千片（即
      八十五Ｋ）ＰＣＢ板之貨款則先付百分之二十，且簽發三十日遠期支票作為定
      金，其餘貨款則簽發六十日遠期支票付款，若原告同意變更上揭付款方式，則
      其以後每月將會向原告訂購十至十五Ｋ數量之ＰＣＢ板，因被告係第一次向原
      告購買ＰＣＢ板，即違約未付款，而其所提出之付款方式毫無保證，故原告無
      法接受而未同意其變更付款方式。且被告抗辯貨物有瑕疵遭客戶退貨，惟迄今
      均未能提出客戶退貨之資料，亦從未通知原告有瑕疵，原告係於八十八年十月
      二十九日鈞院第一次言詞辯論期日時始聽聞被告稱原告交付之貨物有瑕疵，足
      證被告抗辯原告交付之ＰＣＢ板有瑕疵云云，顯係拖延訴訟之詞。
三、證據：提出採購單影本一紙、出貨明細影本一紙、出貨單影本四紙、存證信函影
    本一件為證。
乙、被告方面：
    被告未於最後言詞辯論期日到場，惟依其前到場所作之聲明及陳述如後：
一、聲明：求為判決駁回原告之訴。
二、陳述：
    (一)原告交付之貨物有瑕疵，被國外客戶退貨，當初與原告協調是希望先結十五Ｋ
      即一萬五千片之現金，另八萬五千片付百分之二十定金，票期為三十日及六十
      日，但原告無法接受，原告交付之ＰＣＢ板尚有七萬九千片因有瑕疵，仍放置
      原告原處尚未出賣。
    (二)原告交付貨物瑕疵之發現時間約為八十八年三月底，原告於五月份發存證信函
      予被告催告給付貨款後，被告隨即於八十八年六月二十二日以律師函通知原告
      貨物有瑕疵，惟該律師函僅以限時信函寄送，並未以掛號寄送，故無回執可提
      供。
三、證據：提出律師函電腦檔案一件（閱後發還，未提影本附卷）為證，另聲請送工
    業技術研究院鑑定原告交付之ＰＣＢ板是否有瑕疵。
    理      由
一、本件被告未於最後言詞辯論期日到場，核無民事訴訟法第三百八十六條所列各款
    情形，爰依原告之聲請，由其一造辯論而為判決。
二、原告主張被告於八十八年一月十一日向原告訂購ＰＣＢ板十萬片，每片單價八點
    五元（不含營業稅），原告分別於八十八年二月一日、二月十一日、三月五日、
    三月十日，分四批交付二萬零六十四片、二萬五千片、二萬七千五百五十二片、
    二萬七千八百四十片予被告，貨款共計八十九萬六千五百七十元，被告迄未給付
    ，爰依兩造間之買賣關係，請求被告給付貨款八十九萬六千五百七十元及自八十
    八年八月一日起至清償日止，按週年利率百分之五計算之利息等語。
三、被告固自認向原告購買ＰＣＢ板，貨款為八十九萬六千五百七十元無訛，惟以原
    告交付之ＰＣＢ板經於八十八年三月間發現有瑕疵，經客戶退貨，原告於八十八
    年五月底以存證信函催告被告給付貨款後，被告隨即於八十八年六月二十二日以
    律師函通知原告瑕疵之事實云云資為抗辯。
四、原告主張被告於八十八年一月十一日向原告訂購ＰＣＢ板十萬片，每片單價八點
    五元（不含營業稅），原告分別於八十八年二月一日、二月十一日、三月五日、
    三月十日，分四批交付二萬零六十四片、二萬五千片、二萬七千五百五十二片、
    二萬七千八百四十片予被告，貨款共計八十九萬六千五百七十元，被告迄未給付
    之事實，業據其提出採購單影本一紙、出貨明細影本一紙、出貨單影本四紙、存
    證信函影本一件為證，並為被告自認無訛，自堪採信為真實。
五、按買受人因物有瑕疵，而得解除契約或請求減少價金者，其解除權或請求權，於
    物之交付後六個月間，不行使而消滅，民法第三百六十五條第一項定有明文，又
    此條所定因物之瑕疵擔保而生之契約解除權及減少價金請求權，其性質上屬形成
    權（最高法院二十二年上字第七一六號判例意旨參照），故物之買受人於物之交
    付後六個月未行使因物之瑕疵擔保所生之契約解除權或減少價金請求權，其權利
    即屬消滅，無待出賣人另為意思表示始行消滅；此項期間係屬無時效性質之法定
    期間，買受人之減少價金請求權或解除契約權已否因該期間之經過而消滅，法院
    無待當事人之主張或抗辯，亦應依職權予以調查審認，以為判斷之依據（八十七
    年度臺上字第二八七二號、八十五年度臺上字第二一九一號判決意旨參看）。經
    查本件被告固以原告交付之貨物ＰＣＢ板有瑕疵，經客戶退貨，致其生損害云云
    資為抗辯，然原告係分別八十八年二月一日、二月十一日、三月五日、三月十日
    即已分四批交付二萬零六十四片、二萬五千片、二萬七千五百五十二片、二萬七
    千八百四十片ＰＣＢ板予被告，有原告提出之出貨明細表影本一紙及出貨單影本
    四紙為證，並為被告所不爭執，故自原告於八十八年三月十日交付最後一批ＰＣ
    Ｂ板之翌日即八十八年三月十一日起算六個月，至八十八年九月十日即已滿六個
    月，惟被告至八十八年十月二十九日本院第一次言詞辯論時始提出瑕疵之抗辯，
    其關於物之瑕疵擔保之權利自已因除斥期間經過而消滅。被告自不得再依物之瑕
    疵擔保之規定，主張受有損害而作為訴訟上之抗辯。至被告固以其曾於八十八年
    六月二十二日以律師函通知原告其交付之ＰＣＢ板有瑕疵云云抗辯，並當庭提出
    律師函電腦檔案一件（經核閱後發還原告），然查其所寄發之律師函係被告單方
    面出具之信函，而被告稱僅以限時信件寄送，未予掛號寄送，原告復否認曾收受
    該項通知瑕疵之律師函，自難認被告於六個月之除斥期間內行使其基於物之瑕疵
    擔保規定而得行使之解除契約權或減少價金請求權，其瑕疵擔保之權利自已因除
    斥期間經過而消滅，自不得再行援物之瑕疵擔保之規定，於原告提起本件訴訟請
    求給付買賣價金時為瑕疵抗辯，故被告所為瑕疵抗辯，尚屬無據。
六、從而，原告本於兩造間之買賣關係，請求被告給付價款八十九萬六千五百七十元
    及自支付命令送達翌日即八十八年八月一日起至清償日止，按週年利率百分之五
    計算之利息，為有理由，應予准許。
七、原告陳明願供擔保以代釋明聲請宣告假執行，經核於法無不合，爰酌定相當擔保
    金額准許之。
八、本件被告既不得再行使物之瑕疵擔保請求權，則其聲請本院將原告交付之ＰＣＢ
    板送請工業技術研究院鑑定是否有瑕疵，即與本件判斷結果無影響，本院認毋庸
    再送鑑定。
九、因本案論證已臻明確，兩造其餘主張、陳述及所提之證據暨攻擊防禦方法，均與
    本案判斷結果無影響，毋庸再予一一審酌，附此敘明。
十、據上結論：本件原告之訴為有理由，依民事訴訟法第三百八十五條第一項前段、
    第七十八條、第三百九十條第二項，判決如主文。
中      華      民      國    八十九    年      三      月    二十四    日
                                  臺灣板橋地方法院民事第二庭
~B法  官  周舒雁
右為正本係照原本作成。
如對本判決上訴，須於判決送達後二十日內向本院提出上訴狀。
中      華      民      國    八十九    年      三      月    二十七    日
~B書記官  丘淑慧


司法院資訊處製作；財團法人民間司法改革基金會備份。
